臺灣板橋地方法院民事判決　　　　　　　　　　　　　九十二年度勞簡上字第九號
　　上　訴　人　甲○○
　　被 上訴 人　磐英科技股份有限公司
　　法定代理人　蕭文隆
　　訴訟代理人　陳純仁律師
　　　　　　　　林新傑律師
右當事人間請求給付資遣費等事件，上訴人對於中華民國九十二年三月二十五日本院
板橋簡易庭九十二年度板勞簡字第一三號第一審判決提起上訴，本院於中華民國九十
三年五月五日言詞辯論終結，判決如左：
    主      文
上訴駁回。
第二審訴訟費用由上訴人負擔。
    事實及理由
一、上訴人起訴主張：被上訴人於民國九十一年八月間，因營業規模縮減，生產線縮
　　編，故於九十一年八月二十日裁減員工，並依法向主管機關北縣勞工局核備，上
　　訴人並於九十一年八月二十九日收到縣政府來函（北府勞就字第０九一０五一七
　　０五０號），輔導就業相關資料。上訴人與廠長及人事課長協議於九十一年八月
　　十九日至九十一年九月十五日止，辦理事務交接事宜，並於九十一年九月十五日
　　終止雙方勞動契約，但於九十一年九月九日製造處主管，告知上訴人不同意以資
　　遣處理，若執意要走，希望以自提離職方式辦理，並將至勞工局註銷資遣員工通
　　報所列上訴人姓名，此後上訴人履行原協議任職至九十一年九月十五日。為此，
　　依勞動基準法之規定，請求被上訴人給付資遣費新臺幣（下同）二十四萬元及資
　　遣預告工資四千五百元，共二十四萬四千五百元及自起訴狀繕本送達之翌日起至
　　清償日止，按年息百分之五計算之利息。原審為上訴人敗訴判決，並駁回其假執
　　行之聲請，上訴人於本院為廢棄原判決，被上訴人應給付上訴人二十四萬四千五
　　百元及自起訴狀繕本送達之翌日起至清償日止，按年息百分之五計算之利息之聲
　　明。
二、被上訴人則以：因近來國內外經濟不景氣，被上訴人之營運狀況亦受波及，獲利
　　狀況不如預期，為求公司的永續經營，因此必須緊縮業務，被上訴人迫不得已而
　　於九十一年七月間資遣員工十餘人，又於九十一年八月間再資遺三十九人，而上
　　訴人自八十六年六月起至被上訴人公司任職，因日前其個人欲往大陸發展，故一
　　再要求其直屬廠長，希望能將其納入這一波資遣名單中。因上訴人平日表現甚佳
　　，該名廠長不同意將其陳報資遣，惟上訴人並不死心，仍多次請求直屬廠長將其
　　提報資遣名單，廠長經其一再的請求，最後口頭同意將之陳報上級，數日後，處
　　長主管自大陸返台，處長主管於九十一年九月九日告知上訴人，被上訴人公司不
　　同意資遣上訴人，並希望上訴人能留下，如堅持離開，則需以自動離職的方式辦
　　理。被上訴人雖已明確向上訴人表示不同意其資遣之請求，但上訴人仍然自行認
　　定已被被上訴人資遣，並於九十一年九月十六日起，便未再至被上訴人公司上班
　　，並向被上訴人請求資遣費；被上訴人終止其與員工間之勞動契約，需歷經一定
　　之手續及流程，被上訴人資遣員工作業流程說明如下（一）公司經營，管理階層
　　因公司經營或員工個人因素，必要時，得資遣員工。（二）管理部依照公司規定
　　之預告期間，以書面告知被資遣人。（三）被資遣員工應至管理部領取相關表格
　  填寫，申報離職手續。（四）任職部門主管應充分了解員工離職原因，作為日後
    改進參考。為珍惜公司人力資源，並應考量是否慰留。（五）退休、離職、留職
　　停薪之申請，均需呈經總經理核准。（六）經總經理核准後，申請人應填寫離職
　  作業記業表，會簽相關單位。（七）離職人憑簽准「離職申請書」與指定之代理
    人或接替人辦理交接，並製作「離職交接冊」，部門主管任監交人。（八）申請
　　人持相關資料至管理部辦理離職手績。（九）管理部經理審核相關作業文件是否
　  完備，並會簽完成。（十）管理部開具「離職證明書」，並將員工資料列入離職
    員工檔案。（十一）管理部應針對員工離職原因作分析統計，作為爾後訂定人力
　　政策之參考依據。（十二）結算財務並給付離職員工薪資或退休金。由上述流程
　  可知，被上訴人有權決定是否要資遣員工之人為其總經理，因此被上訴人是否有
    為終止勞動契約之意思表示，即應視其總經理對有關上訴人資遣案的簽呈上有無
　　簽准為準。惟查被上訴人於九十一年八月二十日發給上訴人之資遣通知及資遣費
　  計算表，在資遣通知單上，製造處主管簽章處及總經理簽章處均為空白，又在資
    遣費計算表上部門主管簽章處、總經理簽章處、財務簽章處亦為空白。對照前述
　　之資遣員工流程，更可清楚的了解，被上訴人並未向上訴人為終止勞動契約之意
　  思表示，因被上訴人之總經理在相關文件上並未簽章。是上訴人確未遭被上訴人
    資遣等語，資為抗辯，而聲明上訴駁回。
三、上訴人主張之上開事實，固據其提出資遺費計算表、臺北縣政府勞工局九十一年
　　八月二十七日北府勞就字第０九一０五一七０五０號函影本、勞資爭議協調申請
　　書影本各一份、存證信函影本二份為證。惟為被上訴人所否認，並以前揭情詞資
　　為抗辯。是本件主要之爭點為上訴人自九十一年九月十六日起離職，是否基於被
　　上訴人業已終止被上訴人與上訴人間之勞動契約（即被上訴人業已資遣上訴人）
　　？
四、被上訴人抗辯被上訴人終止其與員工間之勞動契約，需歷經一定之手續及流程，
　　其資遣員工作業流程為（一）公司經營，管理階層因公司經營或員工個人因素，
　　必要時，得資遣員工。（二）管理部依照公司規定之預告期間，以書面告知被資
　　遣人。（三）被資遣員工應至管理部領取相關表格填寫，申報離職手續。（四）
　　任職部門主管應充分了解員工離職原因，作為日後改進參考。為珍惜公司人力資
　　源，並應考量是否慰留。（五）退休、離職、留職停薪之申請，均需呈經總經理
　　核准。（六）經總經理核准後，申請人應填寫離職作業記業表，會簽相關單位。
　　（七）離職人憑簽准「離職申請書」與指定之代理人或接替人辦理交接，並製作
　　「離職交接冊」，部門主管任監交人。（八）申請人持相關資料至管理部辦理離
　　職手績。（九）管理部經理審核相關作業文件是否完備，並會簽完成。（十）管
　　理部開具「離職證明書」，並將員工資料列入離職員工檔案。（十一）管理部應
　　針對員工離職原因作分析統計，作為爾後訂定人力政策之參考依據。（十二）結
　　算財務並給付離職員工薪資或退休金等情，業據被上訴人提出被上訴人之離職、
　　留職、停薪、資遣、退休作業流程一份為證，復據證人即被上訴人之廠長呂坤明
　　於九十二年七月二十八日本院準備程序時到庭證稱「（法官問：公司裁減人員是
　  否你決定就可以？）不是，上面還有處級主管跟總經理決定，我只是負責提報我
    部門需要裁減之人員而已」等語屬實，且上訴人對於上開作業流程亦不爭執，應
　　信為真。足見被上訴人有權決定是否要資遣員工之人為其總經理，因此被上訴人
　  是否有為終止勞動契約之意思表示，即應視其總經理對有關上訴人資遣案的簽呈
    上有無簽准為準。
五、本件被上訴人於九十一年八月二十日發給上訴人之資遣通知及資遣費計算表，其
　　資遣通知上，製造處主管簽章處及總經理簽章處均為空白，另資遣費計算表上，
　　部門主管簽章處、總經理簽章處及財務簽章處亦為空白之事實，亦據上訴人提出
　　資遣費計算表及被上訴人提出資遣通知為證，且為兩造所不爭執，亦應信為真實
　　。從而，對照前述之資遣員工作業流程，更可清楚的了解，被上訴人並未向上訴
　　人為終止勞動契約之意思表示（因被上訴人之總經理在相關文件上並未簽章）。
　　況依被上訴人所提出之存證信函（即臺北郵局第一二七五一號存證信函）內容觀
　　之，此為上訴人於九十一年九月十五日發給被上訴人法定代理人蕭文隆之存證信
　　函，上訴人於該函內表示「此時此刻，資方要留我或以自提離職方式去職，職無
　　法接受」等語，復據證人即被上訴人之總經理特助張世全於九十二年十月十三日
　　本院準備程序時到庭證稱「我當初回臺灣時候，有跟上訴人講你這麼優秀人才公
　  司不可能資遣你，他那時告訴我，他仍執意要離開；（法官問：資遣是否廠長同
    意就可以？）不是，要經過總經理核准；（法官問：本件是否有經過總經理核准
　　？）沒有」等語明確（上訴人亦於同一期日稱「九月九號那天，證人（張世全）
　  跟我說如果我執意要離開，就不資遣我，要用辭職方式，我當場表示沒有辦法同
    意，因為我說我有收到勞工局給我的輔導就業，我已經準備找工作」等語），均
　　足以顯示上訴人於九十一年九月十五日即知悉被上訴人並未終止上訴人與被上訴
　  人間之勞動契約。又上訴人雖以臺北縣政府勞工局九十一年八月二十七日北府勞
    就字第０九一０五一七０五０號函影本一份，為被上訴人終止上訴人與被上訴人
　　間之勞動契約之依據，惟查就業服務法中規定雇主需將資遣員工列冊通報當地主
　  管機關，考其立法意旨，乃係作為政府擬定政策之依據，並輔導失業人員再度就
    業，以增進社會及經濟整體發展，因此員工是否遭到公司資遣，仍應以公司之決
　　定為準，故上開臺北縣政府勞工局所發之函，尚不足以作為被上訴人終止上訴人
　  與被上訴人間之勞動契約之依據。再者，證人即被上訴人之被資遣員工吳明輝雖
    於九十三年二月十六日本院準備程序時到庭證稱「九十一年七月三十一日廠長在
　　廠長室問我是否真的要走，八月一日我還有上班，人事室當面口頭跟我講說我是
　  屬於七月那一批，叫我不要上班，八月二日我辦交接，八月三日我就沒有來上班
    ，我有心理準備，但不能確認是否已被資遣，一直到人事室跟我講定日期之後我
　　才確定我被公司資遣，八月十二日我才到公司向上訴人甲○○收到被證五（提示
　  由證人指認無誤）資遣通知」等語，惟查，卷附被證五之資遣通知，確經被上訴
    人公司製造處主管簽章及總經理簽章，與上訴人之上開資遣通知上，製造處主管
　　簽章處及總經理簽章處均為空白一節有別，縱證人吳明輝係於離職後始收到卷附
　  被證五之資遣通知，亦不影響其確被資遣之事實，且亦不足據以證明被上訴人資
    遣員工毋庸經被上訴人之總經理簽准之事實。綜上可知，被上訴人抗辯「被上訴
　　人並未向上訴人為終止勞動契約之意思表示，因被上訴人之總經理在相關文件上
　  並未簽章」等語，應屬可採；同理，上訴人主張「被上訴人於九十一年八月間，
    因營業規模縮減，生產線縮編，故於九十一年八月二十日裁減員工，並依法向主
　　管機關北縣勞工局核備，上訴人並於九十一年八月二十九日收到縣政府來函（北
　  府勞就字第０九一０五一七０五０號），輔導就業相關資料。上訴人與廠長及人
    事課長協議於九十一年八月十九日至九十一年九月十五日止，辦理事務交接事宜
　　，並於九十一年九月十五日終止雙方勞動契約」云云，尚無足採。
六、綜上所述，本件被上訴人並未向上訴人為終止勞動契約之意思表示（即被上訴人
　　並未資遣上訴人）。從而，上訴人主張被上訴人於九十一年九月十五日（資遣上
　　訴人）終止雙方勞動契約，而依勞動基準法之規定，請求被上訴人給付資遣費及
　　資遣預告工資計二十四萬四千五百元及自起訴狀繕本送達之翌日起至清償日止，
　　按年息百分之五計算之利息，核屬無據，應予駁回。其假執行之聲請亦失所附麗
　　，應併予駁回。原審據此認定，判決上訴人敗訴，並駁回其假執行之聲請，於法
　　並無不合，上訴意旨指摘原判決不當，求予廢棄改判，為無理由，應予駁回。
七、本件事證已臻明確，兩造其餘攻擊、防禦方法及舉證，經本院審酌後，認其對於
　　判決結果均無影響，爰不一一論述，附予明。
據上論結，本件上訴為無理由，依民事訴訟法第四百三十六條之一第三項、第四百四
十九條第一項、第七十八條，判決如主文。
中　　　華　　　民　　　國　　九十三　　年　　  五 　　 月　　二十六　　日
                                臺灣板橋地方法院勞工法庭
　　　　　　　　　　　　　　　　　　審判長法官  許　瑞　東
　　　　　　　　　　　　　　　　　　法      官  陳　翠　琪
　　　　　　　　　　　　　　　　　　法    　官　楊　千　儀
右正本證明與原本無異。
本判決不得上訴。
中　　　華　　　民　　　國　　九十三　　年　　  五 　　 月　　二十六　　日
                                    法院書記官  陳　春　銘
